臺灣臺中地方法院民事判決　　　　　　100年度簡上字第178號
上　訴　人　林英典
被上訴人　　鄭俊慈
　　　　　　　　　　　　4樓
上列當事人間侵權行為損害賠償事件，上訴人對於中華民國100
年5月19日本院簡易庭100年度中簡字第780號第一審判決提起上
訴，本院於100年12月2日言詞辯論終結，判決如下：
    主  文
上訴駁回。
第二審訴訟費用由上訴人負擔。
    事實及理由
壹、程序方面：被上訴人經合法通知，未於言詞辯論期日到場，
    核無民事訴訟法第386條各款所列情形，爰依上訴人之聲請
    ，由其一造辯論而為判決。
貳、實體方面：
一、上訴人起訴主張：
  (一)被上訴人從民國95年4月28日開始上傳至100年1月3日仍繼續
    用冷刃冰心之暱名，於「PCDVD數位科技討論區-網頁誤用鳥
    照片系主任賠12萬元」之討論網頁中張貼、傳輸如附件所示
    文字，該網頁係談論案外人「淡江大學會計系系主任之先生
    」(下稱訴外人)擅自使用上訴人一張「五色鳥」攝影著作於
    個人之旅遊網頁上之新聞，該淡江大學會計系系主任之先生
    未經上訴人之同意或授權，而擅自重製並裁切、翻轉該「五
    色鳥」攝影著作，亦無標示出處及原著作者之姓名，又因系
    主任之先生經刑警局約談作過筆錄後，撥電話過來恐嚇:「
    要叫流氓出來修理原告！..等語」，後自知侵權及電話恐嚇
    之理虧，上訴人也原諒他的一時衝動，僅處理侵權「五色鳥
    」攝影著作一事，恐嚇之部分就原諒他（淡江大學系會計系
    系主任之先生）了，雙方簽和解書亦是系主任之先生出面簽
    字，上訴人也快速撤銷掉該案。然被上訴人卻故意捏造不實
    張貼系爭：「因為他有僱用工讀生，每天的工作就是google
    他的相關資料，慢慢查，逮到就告…沒事我信箱一開常常收
    到他又寄了一堆"鳥圖"跟我分享，在我看來，智慧財產權是
    假，」，上開文字已嚴重之毀損上訴人名譽，且至100年1月
    3 日仍於上開網頁向全國、乃至於全球民眾公開傳輸、張貼
    ，其意圖散佈於眾公開傳輸上述文字，致損害上訴人之名譽
    至鉅，且故意之態至明。
  (二)被上訴人於99年4 月20日刑事偵查庭上已坦承確實以冷刃冰
    心名義，於「PCDVD數位科技討論區-網頁誤用鳥照片系主任
    賠12萬元」之討論網頁中張貼如附件所示之文字，並承認上
    訴人並無寄了一堆「鳥圖」跟他分享，也未曾寄任何一張鳥
    圖給予被告。被上訴人亦無法提出上訴人雇用工讀生每天的
    工作就是google他的相關資料，慢慢查，逮到就告之證據。
    上訴人係國內專業生態攝影師之一，具有受國家制定著作權
    法所保護之攝影著作，多年來遭受侵權頗多，已嚴重到直接
    影響基本生活，上訴人逐謹依著作權法規章，主張淺薄之基
    本權利，雖常上法院主張權利，惟此係上訴人認為受侵害攝
    影著作權或名譽權而依法起訴或告訴，為國家依法應予保障
    之訴訟權利，被上訴人尚不得以因上訴人主張攝影著作權之
    基本權利而故意不實捏造之系爭，加以毀損上訴人之名譽。
  (三)按最高法院86年度臺上字第305 號判決意旨：「不法侵害他
    人之身體、健康、名譽或自由者，雖非財產上之損害，亦得
    請求賠償相當之金額，民法第195條第1項前段規定甚明。而
    名譽為人格之社會評價，名譽有無受侵害，應以社會上對其
    評價是否貶損以為斷。刑法上妨害名譽罪之成立，因以公然
    侮辱或意圖散佈於眾而指摘或傳述足以毀損他人名譽之事為
    要件，惟在民法上，若已將足以毀損他人名譽之事表白於特
    定第三人，縱未至公然侮辱之程度，且無散布於眾之意圖，
    亦應認係名譽之侵害，蓋既對於第三人表白足以毀損他人名
    譽之事，則其人之社會評價，不免因而受有貶損」。被上訴
    人所為上開不實張貼、指摘，已足以毀損上訴人之名譽，被
    上訴人之誹謗涉於私德與公共利益無關。刑法第310條第3項
    後段規定「但涉於私德與公共利益無關者，不在此限」。被
    上訴人所為已達於毀損名譽之程度，且網路無遠弗屆，妨害
    上訴人名譽至鉅。爰依民法第184條前段、第195條第1 項前
    項請求鈞院判決被告應賠償原告非財產損害新臺幣20萬元，
    並自起訴狀繕本送達翌日起至清償日止按年息百分之5 計算
    之利息等語。
二、被上訴人於原審則以：
  (一)按言論自由為人民之基本權利，憲法第11條有明文保障，國
    家應給予尊重及最大限度之維護，使人民得以實現自我、溝
    通意見、追求真實及監督各種政治、社會活動與公共事務，
    惟為兼顧對個人名譽、隱私及公共利益之保護，法律並非不
    得對言論自由依傳播方式為合理之限制，司法院大法官會議
    第509 號解釋揭櫫明確，而名譽係開放概念，一人行使言論
    自由是否因而侵害他人之名譽，構成不法，應依法益權衡加
    以判斷。依司法院大法官會議第509 號解釋旨在衡平憲法所
    保障之言論自由與名譽權兩種法益，在民事事件中，就一人
    行使言論自由，是否構成不法侵害，基於法律秩序的統一性
    ，應就整體法規範予以評價考量，因憲法為民事法之上位規
    範，在為民事法解釋時亦不應違反憲法原則及憲法精神，而
    應採合憲解釋為之。是上開司法院大法官會議第509 號解釋
    於民事法中應予適用，將該解釋文揭櫫之概念及刑法第310
    條第3項、第311條除外規定，置於民事個案中予以考量，而
    作為侵害名譽權行為之阻卻不法事由，俾使上開司法院大法
    官會議第509 號解釋之精神在下位法律規範中之之價值判斷
    一致，以維護法律秩序之整體性。又言論之發表與事實之陳
    述不同，意見為主觀之價值判斷，無所謂真實與否，在民主
    多元社會，對於可受公評之事，縱加以刻薄之評論，亦受憲
    法之保障。惟事實陳述本身涉及真實與否，行為人雖不能證
    明言論內容為真實，但所言為真實之舉證責任應有相當程度
    之減輕，行為人所提證據資料可認有相當理由確信其為真實
    者即已足。申言之，行為人之言詞雖損及他人名譽，惟其言
    詞屬陳述事實時，如能證明其為真實，或行為人雖不能證明
    言詞內容為真實，但依其所提證據資料足認為行為人有相當
    理由確信其為真實者；或言論屬意見表達，如係善意發表，
    對於可受公評之事而為適當之評論者，不問事之真偽，均難
    謂係不法侵害他人之權利，尚難令負侵權行為損害賠償責任
    ，此有最高法院96年度臺上字第928號、97年度臺上字第970
    號判決可資參考。
  (二)被上訴人雖以冷刃冰心之暱名於95年4月28日開始上傳「因
    為他有僱用工讀生，每天的工作就是google他的相關資料，
    慢慢查，逮到就告，沒事我信箱一開常常收到他又寄一堆鳥
    圖跟我分享，在我看來，智慧財產權是假的」等語，然：1.
    上訴人是否有僱用工讀生在Goolge搜尋乙事，並不足以使第
    三人產生貶損上訴人名譽之聯想。且被上訴人在網路上之留
    言全文，係指上訴人對其自己之智慧財產權之保護甚為重視
    ，要其他網友注意智慧財產權之問題，並舉例其他網友從事
    鳥類攝影之餘，並無閒暇時間注意他人是否有侵害其智慧財
    產權之問題，尚無任何指摘原告之不當內容。2.被上訴人發
    表「沒事我信箱一開常常收到他又寄一堆鳥圖跟我分享，在
    我看來，智慧財產權是假的，是否愛鳥不得而知，不過鳥是
    他的攝影物件指標倒是事實，打官司賺錢嘛…應該是企業化
    經營吧!」等語，被上訴人就上開文字內容稍嫌主觀、露骨
    ，雖令上訴人感到不快，惟此係因兩造就著作權法之法律認
    知、權利主張行使觀念、處理事務等基本主觀心態有異，無
    非為個人主觀價值判斷的意見發表。被上訴人針對上訴人為
    保障其著作財產權益，而向各該侵權者，透過司法程序之過
    程要求民事求償之處理方式，提出個人之評論意見，仍屬合
    理評論之範圍，在被上訴人之言論自由保障與上訴人之名譽
    損害保護二者間，兩相權衡之結果，應認憲法保障之被上訴
    人言論自由有較高之價值，以維護民主社會多元價值判斷意
    見容許存在之空間。執此，依司法院大法官會議第509號解
    釋與最高法院之判決意旨，被上訴人上開言論應予容許，是
    受言論自由之保障，即難認被上訴人對上訴人有侵害其名譽
    之行為。3.再者，被上訴人95年4月28日於PCDVD數位科技討
    論區所發表之內容，業經臺灣臺北地方法院檢察署99年度偵
    續字第68號案件中調查明確並作成不起訴處分書，並經臺灣
    高等法院檢察署以99年度上聲議字第7929號駁回原告之再議
    確定。上訴人為鳥類攝影界之公眾人物，且就著作權法多次
    提起刑事告訴，從而足認上訴人多次以他人違反著作權法乙
    事而提起刑事告訴或民事訴訟，已引起網友大量討論，此非
    單純之個人私德領域而係屬公眾事務，乃為可受公評之事項
    。是以，被上訴人於上開討論區所發表之內容，乃就公眾利
    益有關事項發表己身意見，並無故意或過失以損害上訴人名
    譽之動機或目的，洵難認被上訴人行為不法，是不得論以侵
    權行為。是被上訴人所為既非侵權行為，上訴人依民法第18
    4條第1項前段與民法第195條第1項之規定，請求被上訴人給
    付20萬元，即非有據。4.被上訴人於PCDVD數位科技討論區
    所發表之言論，僅在95年4月28日乙日，其後並未再出現任
    何相關言論，足見被上訴人確實僅係對於特定個案抒發個人
    評述意見，並非出於故意誹謗或侮辱上訴人名譽之「實質惡
    意」，參酌首開司法院大法官會議第509號解釋與最高法院
    之判決意旨，被上訴人於95年4月28日在PCDVD數位科技討論
    區所發表之言論，應仍屬於憲法所保障之「言論自由」之一
    環節，被上訴人基於個人之確信，對於可受公評之事，在合
    理評論範圍所為之評論，本身既無刑法誹謗罪之犯罪故意，
    更無妨害原告名譽之實際惡意，自難認有故意不法侵害原告
    名譽之情狀。5.綜上，被上訴人於95年4月28日於PCD VD 數
    位科技討論區所發表之言論時，上訴人乃為公眾人物，被上
    訴人於PCDVD數位科技討論區所發表之內容並無詆毀上訴人
    之意且係屬可受公評之事，難謂有何不法侵害上訴人權利之
    情事，尚難令負侵權行為損害賠償責任等語置辯。
三、上訴人於本院補稱：
    被上訴人已於99年4 月20日偵續一第67號之刑事偵查庭上，
    當庭承認「上訴人林英典無寄鳥圖跟他(被上訴人)分享」，
    被上訴人故意撰寫不實系爭，且意圖散布於眾常達5 年，致
    上訴人名譽受損甚鉅。另被上訴人於99年5月21日之大安調
    解委員會現場，於調解委員面前承認其所撰寫之妨害名譽文
    章，造成上訴人名譽之毀損，並當面向上訴人以口頭表示歉
    意。上訴人依法主張權利，並依循法定程序由司法公斷之權
    利行使行為，對上訴人實施惡意且傷害上訴人身心至鉅之不
    實捏造加重誹謗等嚴重毀損上訴人名譽之行為，已使上訴人
    受有重大身心傷害。
四、被上訴人未於言詞辯論期日到場，據其提出書狀於本院補稱
    ：被上訴人發表「沒事我信箱一開常常收到他又寄了一堆"
    鳥圖"跟我分享，在我看來，智慧財產權是假...」，上開文
    字之上一句是「就我認識的愛鳥朋友，分享他的發現都來不
    及了，花心力到處訪查訴訟？他寧可拿去看鳥....」，由上
    下文觀之，可知系爭文句中的「他」，係指被上訴人在網路
    上認識玩攝影的愛鳥朋友，非指上訴人，上訴人之指控顯有
    誤會等語。
五、本件原審為上訴人敗訴判決，上訴人不服，提起本件上訴，
    於本院聲明：(一)原判決廢棄。(二)被上訴人應給付上訴人20萬
    元，及自起訴狀繕本送達翌日起至清償日止，按年息5%計算
    之利息。(三)第一、二審訴訟費用由被上訴人負擔。被上訴人
    則於本院聲明：(一)上訴駁回。(二)如受不利判決，願供擔保，
    請准宣告免予假執行。
六、得心證之理由：
  (一)上訴人主張被上訴人於95年4 月28日以「冷刃冰心」名義，
    於「PCDVD數位科技討論區-網頁誤用鳥照片系主任賠12萬元
    」之討論網頁中張貼如附件所示文字之事實，業據上訴人提
    出網頁列印資料附卷為證，且為被上訴人所不爭執，堪認為
    真正。又上訴人陳稱其對被上訴人提出妨害名譽之刑事告訴
    ，業經臺灣臺北地方法院檢察署98年度偵字第26578 號、99
    年度偵續字第68號不起訴處分及臺灣高等法院檢察署99年度
    上聲議字第7929號駁回再議在案，亦為被上訴人所不爭執，
    是前揭事實自堪信為真實。
  (二)本件上訴人主張被上訴人將其所撰寫足以毀損上訴人名譽之
    系爭文章張貼在網頁上，經網際網路公開傳輸結果，毀損上
    訴人之名譽至鉅。而被上訴人則以前詞置辯。是本件應審究
    者厥為：被上訴人所張貼之系爭文章，是否造成上訴人名譽
    之侵害，並構成侵權行為？經查：
  1.按言論自由為人民之基本權利，憲法第11條有明文保障，國
    家應給予最大限度之維護，俾其實現自我、溝通意見、追求
    真理及監督各種政治或社會活動之功能得以發揮，惟為兼顧
    對個人名譽、隱私及公共利益之保護，法律尚非不得對言論
    自由依其傳播方式為合理之限制。刑法第310條第1項及第2
    項誹謗罪即係保護個人法益而設，為防止妨礙他人之自由權
    利所必要，符合憲法第23條規定之意旨。至刑法同條第3 項
    前段以對誹謗之事，能證明其為真實者不罰，係針對言論內
    容與事實相符者之保障，並藉以限定刑罰權之範圍，非謂指
    摘或傳述誹謗事項之行為人，必須自行證明其言論內容確屬
    真實，始能免於刑責。惟行為人雖不能證明言論內容為真實
    ，但依其所提證據資料，認為行為人有相當理由確信其為真
    實者，即不能以誹謗罪之刑責相繩，亦不得以此項規定而免
    除檢察官或自訴人於訴訟程序中，依法應負行為人故意毀損
    他人名譽之舉證責任，或法院發現其為真實之義務。就此而
    言，刑法第310條第3項與憲法保障言論自由之旨趣並無牴觸
    （司法院大法官會議釋字第509 號解釋著有明文），此乃針
    對刑法第310 條誹謗罪之規定有無牴觸憲法保障人民言論自
    由基本權之疑義所作之解釋。而名譽權之侵害非即與刑法之
    誹謗罪相同，名譽為人格之社會評價，名譽有無受損害，應
    以社會上對個人評價是否貶損作為判斷之依據，苟其行為足
    以使他人在社會上之評價受到貶損，不論其為故意或過失，
    均可構成侵權行為。就法律架構上，立法者已透過民法第18
    條、第184條、第195條之規定，解決言論自由與人格權、名
    譽權保護之權利衝突，單純適用侵權行為法則，即足以衡平
    人格權、名譽權及言論自由。此觀釋字第509 號解釋之解釋
    理由書指出：「為保護個人名譽、隱私等法益及維護公共利
    益，國家對言論自由尚非不得依其傳播方式為適當限制。至
    於限制之手段究應採用民事賠償抑或兼採刑事處罰，則應就
    國民守法精神，對他人權利尊重之態度、現行民事賠償制度
    之功能、媒體工作者對本身職業規範遵守之程度及其違背時
    所受同業紀律制裁之效果等各項因素，綜合考量。以我國現
    況而言，基於上述各項因素，尚不能認為不實施誹謗除罪化
    ，即屬違憲。況一旦妨害他人名譽均得以金錢賠償而了卻責
    任，豈非享有財富者即得任意誹謗他人名譽，自非憲法保障
    人民權益之本意。」，可知大法官對於刑事不法與民事不法
    之區別有所體認，同時認為採民事賠償與回復原狀之法律效
    果作為制裁手段係對言論自由之適當限制，是釋字第509號
    之適用範圍應僅限縮於刑事不法之認定，而不及於民事不法
    之認定。惟在憲法為法律之最高位階概念下，上開解釋所揭
    櫫之「真實善意不罰原則」，應屬普世共通原則，足資作為
    平衡憲法所保障之言論自由與名譽權之間所作出之客觀規範
    ，當亦得作為認定民事上是否侵害名譽權，構成侵權行為責
    任之個案判斷標準。換言之，行為人依其所提證據資料有相
    當理由確信其為真實，且非僅涉及私德而與公共利益有關者
    ，符合真實善意，應屬言論自由權利之正當行使，即為侵害
    名譽行為之阻卻違法事由，縱有致使他人權利受侵害之結果
    ，亦難謂有何民法第184 條侵權行為要件中之不法侵害可言
    。
  2.次按涉及侵害他人名譽之言論，可包括事實陳述與意見表達
    ，前者具有可證明性，後者則係行為人表示自己之見解或立
    場，無所謂真實與否。而民法上名譽權之侵害雖與刑法之誹
    謗罪不相同，惟刑法就誹謗罪設有處罰規定，該法第310 條
    第3 項規定「對於所誹謗之事，能證明其為真實者，不罰。
    但涉於私德而與公共利益無關者，不在此限」；同法第311
    條第3 款規定，以善意發表言論，對於可受公評之事，而為
    適當之評論者，亦在不罰之列。蓋不問事實之有無，概行處
    罰，其箝制言論之自由，及妨害社會，可謂至極。凡與公共
    利益有關之真實事項，如亦不得宣佈，基於保護個人名譽，
    不免過當，而於社會之利害，未嘗慮及。故參酌損益，乃規
    定誹謗之事具真實性者，不罰。但僅涉及私德而與公共利益
    無關者，不在此限。又保護名譽，應有相當之限制，否則箝
    束言論，足為社會之害，故以善意發表言論，就可受公評之
    事，而適當之評論者，不問事之真偽，概不予處罰。上述個
    人名譽與言論自由發生衝突之情形，於民事上亦然。是有關
    上述不罰之規定，於民事事件即非不得採為審酌之標準。申
    言之，行為人之言論雖損及他人名譽，惟其言論屬陳述事實
    時，如能證明其為真實，或行為人雖不能證明言論內容為真
    實，但依其所提證據資料，足認為行為人有相當理由確信其
    為真實者（參見司法院大法官會議釋字第509 號解釋）；或
    言論屬意見表達，如係善意發表，對於可受公評之事，而為
    適當之評論者，不問事之真偽，均難謂係不法侵害他人之權
    利，尚難令負侵權行為損害賠償責任。又陳述之事實如與公
    共利益相關，為落實言論自由之保障，亦難責其陳述與真實
    分毫不差，祇其主要事實相符，應足當之（最高法院96年臺
    上字第928號判決意旨參照）。
  3.經查，本件上訴人就「林英典」一詞，經以google搜尋引擎
    進行搜尋，確有眾多之網路文章及網頁與上訴人提起著作權
    法等告訴有關，上訴人前因訴外人將其有著作權之五色鳥照
    片，引用於淡江大學網站，而對訴外人提起著作權告訴，嗣
    訴外人以12萬元與上訴人達成和解，上訴人即撤回告訴，且
    經新聞媒體報導成一新聞事件；上訴人身兼英國皇家攝影學
    會碩學會士、中華民國保護動物協會鳥類委員、理事、中華
    民國自然與生態攝影學會理事、中華生態資訊協義常務理事
    、臺灣省野鳥協會前理事長、臺灣省自然文教基金會顧問、
    高珈企業有限公司負責人、林英典自然生態攝影工作室負責
    人等職，有上訴人提出之資歷表1紙在卷可查，顯見上訴人
    於攝影界及生態保育界頗具知名度，並有相當之社會地位；
    由此可見，上訴人係生態攝影界之公眾人物，且其迭次興訟
    ，提告行為已構成攝影作品與著作權保障相關之公眾議題，
    經媒體披露後，在外觀上已形成一獨特之行為類型、範例，
    並於社會大眾間公開流傳，則上訴人對訴外人提起著作權告
    訴，嗣以12萬元與上訴人達成和解之事件，自屬可受公評之
    事項。
  4.復查，有關被上訴人張貼「因為他有僱用工讀生，每天的工
    作就是google他的相關資料，慢慢查，逮到就告」一節，依
    其文義，乃在提醒網友上訴人對其著作權之維護十分重視，
    一經查獲侵權行事，就會提起告訴。至於被上訴人所指上訴
    人僱用工讀生一事，不論是否符合實情，並不足以使一般人
    產生貶損上訴人名譽之聯想。蓋公眾所在意者，乃上訴人動
    輒對於侵害其著作權者提起告訴之事，是否適當，亦即網友
    所貲議者乃上訴人提起告訴之行為，至於上訴人究係自行查
    獲或係僱用工讀生查獲，尚不足以損害上訴人之名譽。
  5.至於被上訴人所寫「沒事我信箱一開常常收到他又寄了一堆
    "鳥圖"跟我分享，在我看來，智慧財產權是假...」(下稱系
    爭文字) 乙節，上訴人雖陳稱此一句文字中之「他」即指上
    訴人，且被上訴人於99年4 月20日刑事偵查庭時已承認上訴
    人並無寄「鳥圖」跟被上訴人分享，顯見被上訴人故意捏造
    不實之事，毀損其名譽云云。惟查，被上訴人所書寫之上開
    文句，係在PCDVD數位科技討論區之討論串序列中，上開文
    字之上一句是「就我認識的愛鳥朋友，分享他的發現都來不
    及了，花心力到處訪查訴訟？他寧可拿去看鳥...」，徵諸
    被上訴人在前一句已提到被上訴人之愛鳥朋友願意「分享」
    他的發現，則下一句「他又寄了一堆鳥圖跟我分享」，連貫
    前後文，依一般人之認知，後一句寄送鳥圖分享的「他」與
    前一句「分享他的發現」，或指同一人。另被上訴人於上開
    提供意見交換平臺之討論對話網頁中發表系爭文字，因討論
    區內有時係針對先前發表留言者再次發表意見，是系爭文字
    中之「他」所指何人，仍有疑義，上訴人復未舉證系爭文字
    中之「他」即指上訴人。則上訴人縱未曾寄鳥圖予被上訴人
    ，亦無法推認被上訴人故意誹謗或侮辱上訴人名譽之「實質
    惡意」。
  6.綜觀被上訴人所張貼如附件所示之全文，係指上訴人對其自
    己智慧財產權之保護十分重視，要其他網友注意智慧財產權
    之問題，並舉例其他網友從事鳥類攝影之餘，無閒暇時間注
    意他人是否有侵害其己身之智慧財產權問題，並非指上訴人
    寄送鳥圖檔與被上訴人，上訴人認為被上訴人所稱寄送鳥圖
    檔者即指上訴人，似有誤會。雖被上訴人之用字遣詞稍嫌主
    觀，足令上訴人感到不快或認為影響其名譽，惟被上訴人既
    係對可受公評之事所為適當之評論，復查無真正惡意，實難
    認定被上訴人具有妨害上訴人名譽之故意。其次，被上訴人
    發表上揭言論之目的，是針對上訴人多次以其鳥圖著作遭侵
    害進行訴訟之作法是否洽當加以評論，至於其中「因為他有
    僱用工讀生，....」、「沒事我信箱一開常常收到他又寄了
    一堆鳥圖跟我分享」，不論是否屬實，亦非被上訴人文章所
    欲表達之重點，難認被上訴人有以此語誹謗上訴人之意圖。
    上訴人雖陳稱「沒事我信箱一開常常收到他又寄了一堆鳥圖
    跟我分享」之不實言論連結「在我看來，智慧財產權是假，
    是否愛鳥不得而知，不過鳥是他的攝影物件指標倒是事實，
    打官司賺錢嘛…應該是企業化經營吧！」而認定被上訴人有
    故意讓社會大眾誤會，上訴人係主動到處傳野鳥影像給任何
    人，再採取侵權告訴之錯誤訊息，惟此部分顯屬上訴人自己
    主觀之認知及想法，並無確切證據足認被上訴人有此用意，
    且觀諸被上訴人上揭文章內容，並無「上訴人係主動到處傳
    野鳥影像給他人，再採取侵權告訴」之明確用語，而一般觀
    看上揭文章之不特定人，是否會產生上訴人所指錯誤訊息之
    認識及聯想，亦乏積極證據證明，是尚難僅憑上訴人個人就
    上揭文章所衍生之主觀認知及想法，即遽採不利被上訴人之
    事實認定。
  7.在被上訴人之言論自由保障與上訴人之名譽損害保護二者間
    ，兩相權衡之結果，憲法對於事實陳述之言論，係透過「實
    質惡意原則」加以保障，對於意見發表則係透過「合理評論
    原則」，因此，對於可受公評之事項，出於善意發表言論，
    其所為之適當評論，自應賦予絕對之保障，阻卻其違法，認
    為憲法位階所保障之被上訴人言論自由有較高之價值。是以
    ，依據被上訴人所張貼如附件所示言論內容觀之，既係本於
    個人私下所認知之相關案例，針對上訴人為保障個人著作財
    產權益，而向各該侵權者提起告訴求償之處理方式，提出個
    人之評論意見，雖有令遭受評論之上訴人感到不悅，仍屬合
    理評論之範圍，應該受到憲法言論自由之保障，不應認具侵
    權行為之不法性，以維護民主社會，多元價值判斷意見容許
    存在之空間。
  8.按「因故意或過失，不法侵害他人之權利者，負損害賠償責
    任。」、「不法侵害他人之身體、健康、名譽、自由、信用
    、隱私、貞操，或不法侵害其他人格法益而情節重大者，被
    害人雖非財產上之損害，亦得請求賠償相當之金額。」，民
    法第184條第1項前段、第195條第1項前段定有明文。經查，
    本件被上訴人雖於95年4月28日19時55分許，在「PCDVD數位
    科技討論區-網頁誤用鳥照片系主任賠12萬元」之討論網頁
    中張貼、傳輸如附件所示文字，惟查上訴人係生態攝影界之
    公眾人物，且其迭次興訟，提告行為已構成攝影作品與著作
    權保障相關之公眾議題，經媒體披露後，在外觀上已形成一
    獨特之行為類型、範例，並於社會大眾間公開流傳，則網頁
    誤用鳥照片系主任賠12萬元事件，自屬可受公評之事項。被
    上訴人所為如附件所示言論，應仍屬於憲法所保障之「言論
    自由」之一環節，被上訴人基於個人之確信，對於可受公評
    之事，在合理評論範圍所為之評論，本身既無刑法誹謗罪之
    犯罪故意，更無妨害原告名譽之實際惡意，自難認有故意不
    法侵害上訴人名譽之情狀。此外，上訴人復未能提出其他確
    切之證據證明被上訴人係出於明知如附件所示文字為不實或
    因輕率疏忽而不知其真偽等情節，是以上訴人主張被上訴人
    所為如附件所示文字，係故意不法侵害其名譽，致上訴人名
    譽受有重大貶損，爰依民法第184條第1項前段、第195條第1
    項前段規定訴請被上訴人賠償損害等語，即乏依據，洵無足
    取。
七、綜上，上訴人依民法第184條第1項前段、第195條第1項前段
    規定，請求被上訴人賠償非財產損害20萬元，及自起訴狀繕
    本送達翌日起至清償日止，按年息百分之5 計算之利息，為
    無理由，應予駁回，又上訴人之訴既經駁回，其假執行之聲
    請即失所附麗，應併予駁回。原審為上訴人敗訴之判決，並
    駁回其假執行之聲請，並無不合。上訴意旨指摘原判決不當
    ，求予廢棄改判，為無理由，應予駁回。
八、本件事證已臻明確，兩造其餘攻擊、防禦方法及舉證，經本
    院審酌後，認對於判決結果均無影響，爰不一一論述，併此
    指明。
九、據上論結，本件上訴為無理由。依民事訴訟法第436條之1第
    3 項、第449條第1項、第78條，判決如主文。
中    華    民    國   100    年    12    月    16    日
                  民事第四庭    審判長法  官  陳學德
                                      法  官  夏一
                                      法  官  張清洲
上正本證明與原本無異。
不得上訴
中    華    民    國   100    年    12    月    16    日
                                      書記官  顏督訓
附件（被告於95年4月28日07：55PM以「冷刃冰心」名義，於「
PCDVD數位科技討論區-網頁誤用鳥照片系主任賠12萬元」之討論
網頁中張貼之文字）：
「我聽到的也是如此‥‥．中部大學生物系的朋友告訴我的
  他們也是被教授老師耳提面命，做報告，相關原野調查，千萬
  不要隨便Google
  因為他有僱用工讀生，每天的工作就是google他的相關資料，
  慢慢查，逮到就告
  撇開智慧財產權的認知與概念，其實不少人認為已經有點過火
  了
  話說回來～我們在此討論他的相關話題，其實工讀生google
  後搞不好也有拿給他看
  只是好像還沒聽說因為毀謗被他告的就是了‥．(告圖的都告
  不完了還‥‥‥)
  想想拿他人賠償的金額來支付工讀生薪資及訴訟費用，還有時
  間成本的投資‥‥‥
  難道真的是殺頭生意有人做，賠錢生意沒人幹？看來真的有賺
  頭‥‥‥‥不然不會玩這麼爽
  就我認識的愛鳥朋友，分享他的發現都來不及了，花心力到處
  訪查訴訟？他寧可拿去看鳥‥‥‥
  沒事我信箱一開常常收到他又寄了一堆"鳥圖"跟我分享，在我
  看來，智慧財產權是假，
  是否愛鳥不得而知，不過鳥是他的攝影物件指標倒是事實，打
  官司賺錢嘛‥‥‥．應該是企業化經營吧!」。